【裁判字號】    92,簡上,107
【裁判日期】    921103
【裁判案由】    妨害名譽等
【裁判全文】
臺灣雲林地方法院刑事判決                        九十二年度簡上字第一七號
    上  訴  人
    即被    告  丁○○
右列上訴人因妨害名譽等案件，不服本院斗六簡易庭九十二年度六簡字第三０三號中
華民國九十二年七月二十八日第一審簡易判決（聲請案號：台灣雲林地方法院檢察署
九十二年度偵字第二三二二號），提起上訴，本院管轄之第二審合議庭判決如左：
    主  文
上訴駁回。
    事  實
一、丁○○於民國 (下同）九十一年十二月二十五日十五時許酒後，在雲林縣斗六市
    火車站前閒逛，適見己○○騎乘車牌號碼ＷＧＬ─二０五號輕型機車停在該車站
    之人行道上，詎丁○○竟基於毀損他人財物之故意，以腳踢ＷＧＬ─二０五號機
    車左側紅色面板一下，致該面板與下方黑色擋泥板之接合處產生明顯裂縫，減損
    該面板之保護及美觀之功能，足以生損害於己○○。而己○○見狀即打行動電話
    請其母乙○○前來處理，嗣丁○○、己○○、乙○○於警方到達車站後，即隨同
    警方前往雲林縣警察局斗六分局製作筆錄，於同日十五時四十五分許，丁○○在
    上開警局多數人得以共見共聞之狀態下，又以「骯髒女人、臭ＧＹ」（台語）足
    以貶損乙○○社會評價之粗鄙語言，公然辱罵乙○○。
二、案經己○○、乙○○訴由雲林縣警察局斗六分局報請台灣雲林地方法院檢察署檢
    察官偵查後聲請簡易判決處刑。
     理  由
一、訊據被告丁○○固坦承確分別於右揭時、地，用腳踢告訴人己○○騎乘之車牌號
    碼ＷＧＬ─二０五號機車左側面板一下，及以台語說「骯髒女人、臭ＧＹ」之事
    實，惟矢口否認有何毀損及公然侮辱之犯行，辯稱：(一)ＷＧＬ─二０五號機車左
    側面板並沒有損壞。(二)又被告是對著弟弟抱怨說：「骯髒女人、臭ＧＹ」非針對
    告訴人乙○○等語。惟查：
  (一)毀損罪部分：
  1.告訴人己○○於本院證述：上訴人把我的機車左側面板踢壞了，案發當時警察有
    拍照存證，機車毀損的情形就如警卷照片這樣，紅色的面板及黑色擋泥板中間有
    裂縫等語（見本院卷第三八頁背面、第三九頁），而依九十一年十二月二十五日
    警方所拍攝之照片二張，亦顯示ＷＧＬ─二０五號機車左側紅色面板與黑色擋泥
    板接合處有明顯裂縫（見警卷第一三頁），足證告訴人己○○之證詞與事實相符
    ，ＷＧＬ─二０五號機車左側紅色面板與黑色擋泥板接合處有明顯裂縫之事實，
    堪認屬實。
  2.又刑法第三百五十四條之毀損罪，該罪之行為有三，即毀棄、損壞或致令不堪用
    ，行為人只要實施三種行為中之一種者，即可構成本罪。所謂「損壞」乃指損害
    或破壞，使物之外形發生重大之變化，並減低物之可用性。而組成機車之任一零
    件與配備，均具有其特定之功能性，如機車之面板具有保護內部機械零件及美觀
    之功能，若遭破壞，自足減損該面板之功能，降低機車駕駛之安全性，並造成修
    復或更換之財物損失，即構成本罪之損壞。本件被告固抗辯ＷＧＬ─二０五號機
    車左側面板未損壞，並舉證人丙○○、戊○○為證。而證人丙○○、戊○○於本
    院均證述：九十一年十二月二十五日有親自去看機車左側，並沒有壞等語，惟經
    本院提示前述照片供二人確認，證人丙○○、戊○○亦均證述：當時看到機車的
    情況就如照片所示等語（見本院卷第四０頁背面、四一頁、第四三頁），且ＷＧ
    Ｌ─二０五號機車左側紅色面板與黑色擋泥板接合處確有明顯裂縫，已如前述，
    故綜合證人丙○○、戊○○上述證詞內容，探求陳述之真意，可知證人丙○○、
    戊○○雖看見該機車左側有上述裂縫，但以證人主觀上判斷均認此裂縫尚未達損
    壞之程度。然承前述，機車之面板既具有保護內部機械零件及美觀之功能，則該
    裂縫即足以減損面板之保護、美觀功能，並造成告訴人己○○修復或更換之財物
    損失，已符合刑法第三百五十四條毀損罪之構成要件。況主觀之判斷，本因人而
    異，故仍應依上開客觀之標準加以認定，作為本件機車左側紅色面板有無損壞之
    標準，較為允當。是自不能僅以證人丙○○、戊○○主觀之判斷，而為有利於被
    告之認定，被告仍以前詞置辯，顯不足採。
  (二)公然侮辱罪部分：
  1.告訴人乙○○於本院證述：被告在斗六派出所，罵我「臭ＧＹ、骯髒女人」（台
    語）有錄影帶可證，我覺得很難過無地自容等語（見本院卷第三九頁背面、第四
    ０頁），而經本院當庭勘驗錄影帶，勘驗結果如下（見本院卷第四五頁）：
  (1)地點：派出所（即雲林縣警察局斗六分局）。
  (2)行為：（均以台語發音）
    丁○○：我又沒怎樣，我不認識她，（被告坐著跟一位站著的男士講話，然後
              轉頭罵）『骯髒女人』，欠人家的錢不還（有一陣騷動聲音）。
    乙○○：我骯髒女人，管妳什麼事情，我沒骯髒，你管什麼骯髒。我欠什麼人
              的錢。
    丁○○：欠我爸的錢不還。
    乙○○：（聽不清楚，接著）你欠人螁。
    丁○○：欠人錢要還。
    乙○○：你欠我卡多，更多啦。
    丁○○：欠錢，欠妳粿錢。
    乙○○：你到處欠人粿錢。
    丁○○：欠妳，欠誰，『臭ＧＹ』。
    警員：制止雙方。
    且被告在雲林縣警察局斗六分局，一開始雖與一位站著的男士（據被告稱係其弟
    弟）講話，然被告說：「骯髒女人」時，並非面對著該男士，而之後對話之人亦
    均係告訴人乙○○。
  2.況「骯髒女人、臭ＧＹ」粗鄙之詞，通常亦係用於辱罵女性，顯見被告應係針對
    告訴人乙○○辱罵：「骯髒女人、臭ＧＹ」無訛，核與告訴人乙○○上開證詞相
    符，足認被告確在雲林縣警察局斗六分局多數人得以共見共聞之狀態下，公然以
    台語「骯髒女人、臭ＧＹ」辱罵告訴人乙○○。被告仍辯稱：是對著弟弟抱怨說
    ：「骯髒女人、臭ＧＹ」非針對告訴人乙○○等語，亦不足採信。
  (三)綜上所述，被告所辯均不足採，本件事證明確，被告犯行堪以認定，應依法論科
    。
二、按「骯髒女人、臭ＧＹ」，依一般社會通念，足以貶損告訴人乙○○之社會評價
    ，故被告之行為，實已該當公然侮辱之要件。核被告丁○○所為，係犯刑法第三
    百零九條第一項公然侮辱罪、第三百五十四條毀損罪。被告所犯上開二罪，犯意
    各別，行為互殊，應予分論併罰。原審本院斗六簡易庭認被告罪證明確，因予適
    用刑法第三百零九條第一項、第三百五十四條、第五十一條第六款、第四十一條
    第一項前段、罰金罰鍰提高標準條例第一條前段、第二條規定，並審酌被告犯罪
    之動機、目的、手段、所生危害、智識程度、犯後態度等一切情狀，分別量處被
    告拘役四十日、五十九日，應執行拘役九十九日，並諭知易科罰金之折算標準。
    經核原審判決認事、用法均無不合，量刑亦稱妥適，應予維持。被告上訴意旨否
    認犯行，指摘原判決不當，為無理由，應予駁回。
據上論斷，應依刑事訴訟法第四百五十五條之一第三項、第三百六十八條，判決如主
文。
本案經檢察官甲○○到庭執行職務
中      華      民      國      九十二      年      十一    月    三    日
                                        臺灣雲林地方法院刑事第三庭
                                            審判長法  官  黃  一  馨
                                                  法  官  廖  國  勝
                                                  法  官  蘇  錦  秀
右正本證明與原本無異。
不得上訴。
                                              書  記  官  曾  家  祥
中      華      民      國      九十二      年      十一    月    三    日
附錄本案論罪科刑法條全文：
刑法第三百零九條公然侮辱人者，處拘役或三百元以下罰金。
以強暴犯前項之罪者，處一年以下有期徒刑、拘役或五百元以下罰金。
刑法第三百五十四條
毀棄、損壞前二條以外之他人之物或致令不堪用，足以生損害於公眾或他人者，處二
年以下有期徒刑、拘役或五百元以下罰金。


司法院資訊處製作；財團法人民間司法改革基金會備份。
